【裁判字號】    98,聲再,6
【裁判日期】    990129
【裁判案由】    再審
【裁判全文】
臺灣士林地方法院民事裁定               98年度聲再字第6號
再審聲請人  安抵航空貨運代理有限公司
法定代理人  丙○○
再審相對人  正貫貿易股份有限公司
法定代理人  丁○○
            甲○○
            乙○○
上列當事人間請求給付運費事件，抗告人對於本院民國98年7月1
0日98年度再易字第5號確定裁定聲請再審，本院裁定如下：
    主  文
再審之聲請駁回。
再審聲請費用新臺幣壹仟元由再審聲請人負擔。
    理  由
一、按解散之公司除因合併、分割或破產而解散外，應行清算，
    公司法第24條定有明文。又股份有限公司之清算，除公司法
    或章程另有規定或股東會另選清算人外，應以董事為清算人
    ；公司清算人於執行職務範圍內，為公司負責人，亦為公司
    法第322 條第1 項、第8 條第2 項所明定。本件相對人業於
    民國96年10月16日解散，有經濟部公司登記資料查詢結果在
    卷可稽。又相對人並無章程另有規定或股東會另選清算人情
    事，依前開說明，應以全體董事為清算人進行清算，是相對
    人全體董事丁○○、甲○○、乙○○應為相對人法定清算人
    即法定代理人，先予敘明。
二、本件聲請再審意旨略以：
  (一)聲請人不服本院98年7 月10日所為之98年度再易字第5 號確
    定裁定（下稱：原確定裁定），依法於30日不變期間提出再
    審理由，聲請再審。
  (二)依民事訴訟法第398 條、34年11月5 日司法院院解字第3007
    號解釋、最高法院67年臺抗字第495 號、78年臺抗字第495
    號判例，聲請人於98年5 月8 日就本院97年度再易字第8 號
    裁定聲請再審，合乎30日之不變期間。又聲請人97年3 月17
    日所提起之民事再審訴狀是對本院96年度簡上字第179 號民
    事確定判決提起再審，而非對本院內湖簡易庭96年度湖簡字
    第337 號簡易判決提起再審，觀之上開再審訴狀第1 行「案
    號」欄之記載為上開96年度簡上字第179 號確定判決自明。
    且上開再審訴狀所載主張之再審理由，大部分係針對上開96
    年度簡上字第179 號之確定判決。另上開再審訴狀之再審理
    由雖有指摘第一審判決敗訴之理由，實因民事訴訟法就第二
    審程序之進行採續審制，第二審法院就上訴事件為本案判決
    時，對於當事人在第一審所為事實上或法律上之陳述及提出
    之各項攻擊或防禦方法，均已重為審查，則縱然附帶地雖有
    對第一審判決所述之理由加以指摘之，然該部分既屬於第二
    審判決，自亦是對第二審判決指摘。是本院原97年度再易字
    第8 號確定裁定顯然對於足以影響原確定裁定之上開再審之
    訴之訴狀及其相關證物，有未經斟酌及漏未斟酌之情，遽認
    上開再審之訴狀，非對第二審確定判決提起再審之訴，而係
    對第一審判決提起再審之訴，認再審之訴不合法駁回聲請人
    再審之訴云云。是以，本院原97年度再易字第8 號確定裁定
    既有上述之再審理由，聲請人依民事訴訟法第496 條第1 項
    第13款及第497 條之規定，於原確定裁定事件聲請再審，實
    屬有據。
  (二)原確定裁定謂：「縱有再審聲請人前述之發現未經斟酌之證
    據、重要證據漏未斟酌之情事，或有任何適用法規顯有錯誤
    之違失（即聲請人未就96年湖簡字第337 號判決提起再審，
    原審誤為對該判決提起再審，而裁定駁回）」聲請人認為，
    此為本院自行應負誤判之責任事件，即屬於依訴訟資料，可
    認為原判決或裁定，有違備法令之具體事實，該項誤判再審
    內容之責任事件，與再審聲請人無涉，聲請人不知本院何以
    再以該項原因，作為原確定裁定之判斷理由，駁回聲請人之
    再審聲請，該判斷理由顯有自相矛盾與違背法令之具體事實
    。
  (三)聲請人係依本院98年2 月6 日97年再易字第8 號裁定之教示
    ，於10日內提起抗告，嗣本院98年4 月27日裁定，認原裁定
    係屬不得抗告，而駁回聲請人之抗告，聲請人旋於收受前開
    駁回裁定後，於98年5 月8 日聲請再審，聲請人於駁回抗告
    之裁定確定時，始知悉原裁定確定，故對於原確定裁定聲請
    再審者，其聲請再審之不變期間應自駁回抗告之裁定確定時
    起算，同時阻斷該裁定確定之效力。原確定裁定為相反之判
    斷，與現尚有效之法律、解釋令及判例完全違背，顯有自相
    矛盾與違背法令之事實。
  (四)就本院98年2 月6 日本院97年度再易字第8 號判決，聲請人
    已依民事訴訟法第500 條規定，於30日不變期間內之98年3
    月6 日，提起再審之訴，原確定裁定未予查明，遽認本案再
    審之聲請，已逾聲請再審之不變期間，為不合法而予駁回，
    尚嫌速斷。關於同一訴訟標的之權利義務，本於同一事實及
    法律上請求之基礎，有法律關係之連續性，裁定法院誤判事
    件，原判決有違背法令之具體事實。再審聲請人已於法定期
    間，就同案號另一判決提起再審之訴，應認本案再審之聲請
    ，未逾再審之不變期間。
  (五)為此依法對原確定裁定聲請再審，求為裁定廢棄原確定裁定
    。
二、按裁定已經確定，而有第496 條第1 項或第497 條之情形者
    ，得準用本編（再審程序編）之規定，聲請再審。民事訴訟
    法第507 條定有明文。本件聲請人對本院98年7 月10日所為
    之98年度再易字第5 號確定裁定，於98年7 月22日聲請再審
    （見本院收文章日期），於民事訴訟法第500 條第1 項規定
    30日不變期間之遵守，尚屬無違，合先敘明。
三、經查，原確定裁定係以本院98年2 月6 日所為97年度再易字
    第8 號確定裁定，係於98年2 月12日送達聲請人並於同日確
    定，聲請人亦於收受上開裁定之同時，知悉有其主張之再審
    理由，乃聲請人遲至98年5 月8 日始具狀聲請再審，因認聲
    請人再審聲請，適用民事訴訟法第507 條準用同法第500 條
    第1 項規定之結果，已逾30日之不變期間，而駁回聲請人就
    本院98年2 月6 日確定裁定所為之再審聲請。雖聲請人以原
    確定裁定違反民事訴訟法第398 條規定、司法院院解字第30
    07號解釋、最高法院67年臺抗字第495 號、78年臺抗字第49
    5 號判例，有「違背法令」、「理由顯有自相矛盾」情事為
    由，聲請再審，惟：
  (一)民事訴訟法第398 條第1 項固規定：「判決，於上訴期間屆
    滿時確定。但於上訴期間內有合法之上訴者，阻其確定。」
    惟同條第2 項亦規定：「不得上訴之判決，於宣示時確定；
    不宣示者，於公告時確定。」是民事訴訟法第398 條第1 項
    規定，解釋上當然僅限於得上訴之判決始有適用，亦惟有就
    得上訴之判決提起合法上訴，始有阻斷判決確定之效力。至
    不得上訴之判決，並無所謂「上訴期間」，自無民事訴訟法
    第398 條第1 項規定之適用，其直接適用民事訴訟法第398
    條第2 項規定之結果，於宣示或公告判決時即告確定，不因
    對不得上訴判決提起上訴而阻其確定。同理，不得抗告之裁
    定於裁定公告或送達當事人時即同時生效確定，不因對不得
    抗告裁定提起抗告而阻止裁定之確定。聲請人援引之院解字
    第3007號解釋、最高法院67年臺抗字第495 號、78年臺抗字
    第149 號判例，亦係就有「上訴期間」之得上訴判決所為解
    釋。本院98年2 月6 日所為97年度再易字第8 號裁定，係未
    經宣示、公告之不得抗告裁定，依前揭民事訴訟法第398 條
    第2 項規定及說明，原確定裁定認應於98年2 月12日送達聲
    請人時生效確定，並同時起算民事訴訟法第500 條第1 項規
    定之30日不變期間，而未適用民事訴訟法第398 條第1 項或
    聲請人所揭解釋、判例，洵屬正確，並無民事訴訟法第496
    條第1 項第1 款規定「適用法規顯有錯誤」之再審事由。又
    聲請人以其就本院98年2 月6 日所為本院97年度再易字第8
    號「判決」，已於不變期間內提起再審之訴，認其對本院同
    日所為97年度再易字第8 號「裁定」聲請再審亦未逾不變期
    間云云，然原確定裁定審理之對象係本院97年度再易字第8
    號「裁定」，聲請人既未於本院97年度再易字第8 號確定裁
    定之不變期間內對「裁定」聲請再審，自不得以其對他裁判
    （即本院同日所為判決）提起再審之訴，執為遵守不變期間
    之論據，原確定裁定於此亦無「適用法規顯有錯誤」情事。
  (二)次按民事訴訟法第496 條第1 項第2 款所謂：判決理由與主
    文顯有矛盾，係指判決依據當事人主張之事實，認定其請求
    或對造抗辯為有理由或無理由，而於主文為相反之諭示，且
    其矛盾為顯然者而言。茲確定判決於理由項下，認定再審原
    告對於再審被告部分之上訴，為無理由，而於主文諭示駁回
    再審原告此部分之上訴。依上說明，並無判決理由與主文顯
    有矛盾之情形（最高法院80年台再字第130 號判例意旨參照
    ）。本件原確定裁定於裁定理由項下，認定聲請人對本院98
    年2 月6 日所為確定裁定為不合法，而於主文諭示再審之聲
    請駁回，揆諸前揭判例意旨，並無民事訴訟法第496 條第1
    項第2 款判決理由與主文顯有矛盾情形。聲請再審意旨擷取
    原確定裁定理由片段，任指「理由顯有自相矛盾」云云，與
    得聲請再審之「判決理由與主文顯有矛盾」法定事由不符。
  (三)至聲請人其餘所指本院97年度再易字第8 號確定裁定有何誤
    判、適用法規錯誤情形，均與本件聲請人聲請再審之對象即
    原確定裁定有無再審事由無涉。
四、綜上，再審聲請人就本院98年7 月10日所為98年度再易字第
    5 號確定裁定所為再審之聲請，為無理由，應予駁回。
五、爰裁定如主文。
中    華    民    國    99    年    1     月    29    日
                  民事第一庭  審判長法  官  俞慧君
                                    法  官  黃珮禎
                                    法  官  王本源
以上正本證明與原本無異。
本件裁定不得抗告。
中    華    民    國    99    年    2     月    2     日
                                    書記官  陳淑女

司法院資訊處製作；財團法人民間司法改革基金會備份。
